【裁判字號】    99,交聲,53
【裁判日期】    990127
【裁判案由】    聲明異議
【裁判全文】
臺灣高雄地方法院交通事件裁定          99年度交聲字第53號
原處分機關  交通部公路總局高雄區監理所
法定代理人  王國財
異  議  人
即受處分人  甲○○○
上列異議人因違反道路交通管理處罰條例案件，對於交通部公路
總局高雄區監理所中華民國98年12月25日所為處分（原處分案號
：高監自裁字第裁80-NJ0000000號）聲明異議，本院裁定如下：
    主  文
異議駁回。
    理  由
一、原處分意旨略以：受處分人甲○○○所有車號7950-MG 號自
    用一般小客車（下稱自小客車）於民國98年12月1 日上午8
    時24分許，行經省道台88線快速公路東向約3.9 公里處，因
    行駛快速公路違規使用路肩，經警逕行舉發，爰依道路交通
    管理處罰條例第33條第1 項第9 款之規定，裁處受處分人新
    台幣（下同）4,000 元，並依同條例第63條第1 項之規定，
    記違規點數1 點等情。
二、聲明異議意旨則以：台88線快速道路僅有內外兩線車道，事
    發當時內線車道停有發生事故之4 部自小客車，外線車道則
    有處理事故之警車及拖吊車，僅剩路肩可勉強通行。本人因
    收聽警廣電台FM93.1即時路況報導，知道前方發生事故且員
    警正在處理，因而跟在車陣後面緩慢行駛路肩，並不是因為
    車多擁擠，塞車搶快而惡意行駛路肩，為此聲明異議等語。
三、按「汽車行駛高速公路及快速公路，不得在路肩上行駛，或
    利用路肩超越前車或倒車」；「執行任務之救護車、消防車
    、警備車、工程車、救濟車及吊車得不受前項第1 款至第5
    款之限制」；「經高速公路、快速公路管理機關核准之拖吊
    車輛，於執行核准路段拖吊任務時，得不受前項第2 款及第
    3 款之限制，但應依規定裝置明顯警示標識或由警備車引導
    」；「汽車在行駛途中，因機件故障或其他緊急情況無法繼
    續行駛時，應滑離車道，在路肩上停車待援」；「汽車行駛
    交通阻塞之路段，除應遵守交通勤務警察指揮外，駕駛人不
    得以任何理由將車輛暫停或停駐路肩，以免阻礙消防車、警
    備車、救護車，工程車及救濟車進入現場清理或急救」，高
    速公路及快速公路交通管制規則第9 條第1 項第2 款、第2
    項、第15條第1 項前段、第17條前段分別定有明文。是以高
    速公路或快速公路之路肩設計，專供汽車在行駛途中因機件
    故障或其他緊急情況無法繼續行駛時以停車待援，及執行任
    務之救護車、消防車、警備車、工程車、救濟車及吊車行駛
    ，即使經核准之拖吊車輛，於執行核准路段拖吊任務時，仍
    須依規定裝置明顯警示標識或由警備車引導，始可行駛路肩
    ，一般車輛不論任何理由，均不得行駛路肩，並非僅禁止利
    用超車、倒車或因車多擁擠，塞車搶快而惡意行駛路肩之行
    為，而係全面禁止一般車輛行駛路肩，以防因一般車輛佔據
    路肩，不但造成故障或緊急情況無法繼續行駛之車輛無法停
    車待援，更可能造成救護車、消防車、警備車、工程車、救
    濟車及吊車因無法行駛路肩及時到達現場，造成無可挽救之
    重大人命或財產之危害。為此，道路交通管理處罰條例第33
    條第1 項明定「汽車行駛於高速公路、快速公路或設站管制
    之道路，未依規定使用路肩者，處汽車駕駛人新台幣3,000
    元以上6,000 元以下罰鍰，並依同條例第63條第1 項第1 款
    之規定記違規點數1 點」，對於未依規定行駛路肩之駕駛人
    處以罰則。
四、查本件異議人即受處分人甲○○○（下稱異議人）已於聲明
    異議狀自承於98年12月1 日上午8 時24分許，駕駛車號7950
    -MG 號自小客車，在省道台88線快速公路東向約3.9 公里處
    行駛路肩（見本院交聲卷第5 頁），並有原處分機關移送卷
    內所附98年12月1 日上午8 時24分採證照片1 幀在卷可憑（
    同上卷第9 頁），異議人確有於前揭時、地，行駛路肩之事
    實，已堪認定。異議人所稱係因台88線快速道路僅有內外兩
    線車道，於上開時間內線車道停有事故車輛4 部、外線車道
    則有處理事故之警車及拖吊車，僅剩路肩可勉強通行，其因
    收聽電台即時路況報導，知悉前方發生事故經員警處理中，
    因而跟在車陣後面緩慢行駛路肩，非為車多擁擠、塞車搶快
    而惡意行駛路肩等語，縱然屬實，然路肩係專供因故障或緊
    急情況無法繼續行駛之車輛停車待援，及執行任務之救護車
    、消防車、警備車、工程車、救濟車及吊車行駛，一般車輛
    不論任何理由，均不得行駛路肩，已如前述。則縱然該路段
    內外兩線車道均因前方事故而無法前行，異議人仍應遵守不
    得行駛路肩之規定，在車道上停等事故排除或員警指揮，不
    得跟隨前車駛入路肩；況前方既已發生交通事故，更應將路
    肩清空以供相關救護車、消防車、警車、工程車及拖吊車行
    駛，以利及時趕赴現場執行任務，縱使前車或其他車輛駛入
    路肩，則該等車輛已屬違規，自不應跟隨在後駛入路肩，否
    則路肩無異變成一般車道，失去原有效用，更可能造成前方
    事故車輛無法移至路肩待援；救護車、消防車、警車及拖吊
    車則無法利用車道執行救援、拖吊等任務，反而延緩事故排
    除之時間，如不予處罰，對於遵守禁止行駛路肩之規定而在
    原車道上等候事故排除之駕駛人，亦失公允。
五、原處分機關以異議人違規行駛路肩之事實明確，依道路交通
    管理處罰條例第33條第1 項第9 款、第63條第1 項第1 款之
    規定，裁處異議人罰鍰4,000 元，並記違規點數1 點，經核
    均無違誤，裁量亦屬適當，應予維持。從而，本件聲明異議
    為無理由，應予駁回。爰依道路交通管理處罰條例第87條第
    2 項、道路交通案件處理辦法第19條，裁定如主文。
中    華    民    國    99    年    1     月    27    日
                    交通法庭    法  官  林柏壽
以上正本係照原本作成。
如不服本裁定，應於送達後5 日內，向本院提出抗告狀。
中    華    民    國    99    年    1     月    27    日
                                書記官  洪嘉慧


司法院資訊處製作；財團法人民間司法改革基金會備份。
